【裁判字號】    99,上訴,461
【裁判日期】    990527
【裁判案由】    詐欺等
【裁判全文】
臺灣高等法院臺南分院刑事判決         99年度上訴字第461號
上訴人即被告  甲○○
上列上訴人即被告因詐欺等案件，不服臺灣嘉義地方法院99年度
易字第41號中華民國99年4月22日第一審判決（起訴案號：臺灣
嘉義地方法院檢察署98年度偵字第913號），提起上訴，本院判
決如下：
    主  文
上訴駁回。
    理  由
一、按不服地方法院之第一審判決而上訴者，應向管轄第二審之
    高等法院為之。提起上訴，應以上訴書狀提出於原審法院為
    之。上訴書狀應敘述具體理由。第二審法院認為上訴書狀未
    敘述理由者，應以判決駁回之。刑事訴訟法第361條第1項、
    第2項、第350條及第367條前段分別定有明文。而所謂不服
    第一審判決之具體理由，必係依據卷內既有訴訟資料或提出
    新事證，指摘或表明第一審判決有何採證認事、用法或量刑
    等足以影響判決本旨之不當或違法，而構成應予撤銷之具體
    事由，始克當之（例如：依憑證據法則具體指出所採證據何
    以不具證據能力，或依憑卷證資料，明確指出所為證據證明
    力之判斷如何違背經驗、論理法則）；倘僅泛言原判決認定
    事實錯誤、違背法令、量刑失之過重或輕縱，而未依上揭意
    旨指出具體事由，或形式上雖已指出具體事由，然該事由縱
    使屬實，亦不足以認為原判決有何不當或違法者（例如：對
    不具有調查必要性之證據，法院未依聲請調查亦未說明理由
    ，或援用證據不當，但除去該證據仍應為同一事實之認定）
    ，皆難謂係具體理由，俾與第二審上訴制度旨在請求第二審
    法院撤銷、變更第一審不當或違法之判決，以實現個案救濟
    之立法目的相契合，並節制濫行上訴（最高法院97年度台上
    字第892號刑事判決意旨參照）。
二、上訴意旨略稱：上訴人入伍後因行為異常經部隊送往國軍北
    投精神醫院住院為期二個月始判定為「非特異人格異常，疑
    似反社會人格」，國防部始主動為其辦理停役。惟嘉義榮民
    醫院僅與被告約談近一小時即判定被告行為時精神狀況無異
    狀，而精神狀況是否異常，關係被告有無刑事責任之重要證
    據。原鑑定機關似顯草率，實有再為鑑定之必要云云。
三、惟查：原審因被告就被訴事實為有罪之陳述，並聽取被告之
    意見後，裁定依簡式審判程序審理，據以判決認定上訴人即
    被告有幫助詐欺、偽證等犯行，係依憑被告於警詢、偵查及
    原審審理時之自白，復據證人乙○○指述明確，並有乙○○
    匯款至被告帳戶之郵政國內匯款執據、被告帳戶開戶資料、
    查詢帳戶最近交易資料表、中華郵政股份有限公司嘉義郵98
    年9月4日嘉營字第0980100725號函及函附客戶歷史交易清單
    各一份在卷可稽。且依常情以觀，金融機關帳戶存摺、提款
    卡、密碼可供款項存匯、提領，如提供存摺或提款卡、密碼
    予他人，足供他人利用以詐騙財物，掩飾犯罪來源，以避追
    緝，為一般人在日常生活經驗所熟知常識，則被告逕將郵局
    帳戶存摺、提款卡及密碼，提供與不詳姓名年籍之友人持以
    使用，顯見被告容任該人使用其帳戶，以遂行詐騙他人財物
    犯行，有所預見並認識而不違其本意，被告有幫助他人犯罪
    之不確定故意，甚為明確。另偽證之犯罪事實，亦據被告於
    偵查中及原審審理時坦承在卷，復據林莨竣於檢察官偵查中
    供述在卷，以及證人楊俊宏於偵查中證述明確，並有被告於
    98年2月18日、3月24日以證人身分作證之偵訊筆錄及證人結
    文各1份，98年4月21日、同年6月2日、同年7月24日以被告
    身分到庭供述之偵訊筆錄、臺灣嘉義地方法院檢察署檢察官
    98年度偵字第913號林莨竣不起訴處分書各一份在卷可佐，
    均足證被告之自白確與犯罪事實相符。因認被告所為係犯刑
    法第339條第1項、30條第1項之幫助詐欺取財罪及同法第168
    條之偽證罪，已敘述其所憑證據及其認定之理由。復敘明被
    告偽證罪部分，雖於97年2月18日、同年3月24日檢察官偵訊
    時均為虛偽證述，然因該罪為侵害國家法益之犯罪，其罪數
    應以訴訟之件數為準，故被告雖先後2度偽證，然僅1件訴訟
    ，就偽證罪部分應論以單純一罪。又被告就幫助詐欺取財罪
    部分，所實施者非屬構成要件行為，且係基於幫助犯意為之
    ，為幫助犯，應依刑法第30條第2項規定依正犯之刑減輕之
    ；另被告就偽證罪部分，於98年7月24日檢察官偵訊時，即
    已坦承其帳戶存摺、提款卡及密碼等並非交與林莨竣使用，
    而係另行交與他人，被告於偵查中即已坦承前證述內容為虛
    偽不實，應依刑法第172條減輕其刑。再被告所犯上揭二罪
    ，犯意個別，行為有異，應分論併罰。並審酌被告高中肄業
    之智識程度；自述未婚、無小孩，從事捆雜工之工作，月入
    三萬餘元之生活狀況；提供帳戶與他人使用之犯罪動機、手
    段；被害人因遭詐騙所受損害情形；於偵查中為虛偽陳述，
    所為侵害國家司法權之正確行使，可非難性非輕；於原審審
    理時均坦承犯行等一切情狀，就幫助詐欺取財罪部分量處拘
    役50日，偽證罪部分則量處有期徒刑2月，並就拘役部分諭
    知易科罰金之折算標準。再敘明被告前雖因非特異性人格異
    常、疑似反社會人格，而住院治療，然經嘉義榮民醫院對其
    為精神鑑定後，鑑定結果認「就案主涉案當時之精神狀態及
    行為能力而言，案主不符合刑法第19條第1項所定之狀態，
    亦即『行為時因精神障礙或其他心智缺陷，致不能辨識其行
    為違法或欠缺依其辨識而行為之能力者』，亦無達到刑法第
    19條第2項所定之狀態，亦即『在其行為時因精神障礙或其
    他心智缺陷，致其辨識行為違法或依其辨識而行為之能力，
    顯著減低者』之情形。然案主自陳涉及未被發現之違法行為
    ，目前無固定工作，與家人互動不佳，情緒偶有低落及自殘
    抒解的想法及衝動，建議案主規則於精神科門診追蹤並學習
    適當之抒壓表達方式取代自殘行為，此外可參加美沙冬替代
    治療方案以減少及控制其違法物質濫用之行為」等情，有嘉
    義榮民醫院鑑定書一份在卷可參，佐以被告於原審審理時對
    於各項詢問均能針對問題適切回答，亦堪以佐證被告於案發
    時，確實有完全責任能力，並無因精神狀況而影響其辨識行
    為是否違法，以及依其辨識而行為的能力。從形式上觀察，
    並無判決違背法令之情形存在。
四、上訴意旨指摘原判決所依憑之嘉義榮民醫院精神鑑定結果粗
    疏草率，僅泛言鑑定醫師與其晤談1小時即做出判斷，顯然
    草率云云。並未依憑卷證資料，明確指出該鑑定程序或結果
    有何違法或不當等情事。況除上開鑑定結果外，原審並佐以
    被告於審理時對於各項詢問均能針對問題適切回答之情況證
    據，始認定被告於行為時具有完全之責任能力，原判決所為
    認定，並無違背經驗或論理法則。被告上訴理由既未具體指
    摘或表明原判決有何認定事實錯誤、違背法令或量刑等足以
    影響判決本旨之不當或違法，難謂已具體提出上訴理由。揆
    諸上開說明，本件上訴未敘述具體理由，其上訴不合法，應
    予駁回，並不經言詞辯論為之。
五、依刑事訴訟法第367條前段、第372條，判決如主文。
中    華    民    國    99    年    5     月    27    日
                  刑事第六庭    審判長法  官  董武全
                                      法  官  賴純慧
                                      法  官  林英志
以上正本證明與原本無異。
偽證罪部分如不服本判決應於收受送達後10日內向本院提出上訴
書狀，其未敘述上訴理由者，並得於提起上訴後10日內向本院補
提理由書（均須按他造當事人之人數附繕本）「切勿逕送上級法
院」。
幫助詐欺罪部分不得上訴。
                                      書記官  魏安里
中    華    民    國    99    年    5     月    27    日

司法院資訊處製作；財團法人民間司法改革基金會備份。
